【裁判字號】    97,交聲,58
【裁判日期】    970616
【裁判案由】    聲明異議
【裁判全文】
臺灣臺南地方法院交通事件裁定          97年度交聲字第58號
移送機關    交通部公路總局嘉義區監理所麻豆監理站
異議人即
受處分人    甲○○
上列受處分人因違反道路交通管理處罰條例案件，對於交通部公
路總局嘉義區監理所麻豆監理站民國97年1月17日所為之裁決處
分（處分案號：麻監裁罰字第裁75-M00000000），聲明異議，本
院裁定如下：
    主  文
原處分撤銷。
甲○○不罰。
    理  由
一、原處分意旨略以：異議人即受處分人甲○○（下稱異議人）
    駕駛牌照號碼9L-3503號自用一般小客車，遭警舉發於民國
    （下同）96年11月27日19時25分，在台南縣玉井鄉○○路與
    民生路之交叉路口，駕駛汽車肇事致林水梅受傷，未應即採
    取救護措施及未依規定處置並通知警察機關處裡，任意移動
    車輛及現場痕跡證據，逕自逃逸，嗣經交通部公路總局嘉義
    區監理所麻豆監理站（下稱移送機關）依道路交通管理處罰
    條例第62條第3項（原裁決書漏載第3項）、第4項及第67條
    第3項等規定，裁處罰緩新臺幣（以下同）6,000元並吊銷駕
    駛執照，一年內禁考等處分。
二、本件聲明異議意旨略以：異議人於上述時、地駕駛上開自小
    客車行經台南縣玉井鄉○○路與民生路交叉路口時，突有車
    輛逆向行駛而來，異議人採煞車，經異議人查看後並未發現
    人或車倒地，僅看見一輛機車揚長行駛而去，才繼續前行，
    異議人並無肇事逃逸之故意，為此，聲明異議，請求撤銷原
    處分等語。
三、按「汽車駕駛人駕駛汽車肇事致人受傷或死亡者，應即採取
    救護措施及依規定處置，並通知警察機關處理，不得任意移
    動肇事汽車及現場痕跡證據，違反者處新臺幣3千元以上9千
    元以下罰鍰。」、「前項駕駛人肇事致人受傷而逃逸者，吊
    銷其駕駛執照。」、「汽車駕駛人，曾依本條例其他各條規
    定吊銷駕駛執照者，一年內不得考領駕駛執照。」道路交通
    管理處罰條例第62條第3項、第4項及第67條第3項分別定有
    明文。
四、移送機關指稱異議人駕駛牌照號碼9L-3503號自用一般小客
    車，於96年11月27日19時25分，在台南縣玉井鄉○○路與民
    生路之交叉路口，駕駛汽車肇事致林水梅受傷，未應即採取
    救護措施及未依規定處置並通知警察機關處裡，任意移動車
    輛及現場痕跡證據，逕自逃逸，固有台南縣警察局96年11月
    28日南縣警交字第M00000000號舉發違反道路交通管理事件
    通知單1份附卷可稽，惟異議人辯稱行駛上開路段時，當時
    突然有車輛逆向行駛而來，然後看見一輛機車騎過去，並未
    察覺與其他車輛發生擦撞等語。經查：
  (一)由本件交通事故之傷者即林水梅於臺灣臺南地方法院檢察署
    刑案偵查卷宗97年度偵字第315號偵查案件調查時證稱：「
    （檢察官問：你遭擦撞後，你還騎多遠距離？）約5公尺左
    右。」、「（檢察官問：當時擦撞情形？）當時我有騎比較
    快，是我擦撞到他。」等語。及證人林訓德即異議人駕駛牌
    照號碼9L-3503號自用一般小客車之乘客於上開偵查案件調
    查亦具結證稱：「當天我坐副駕駛座」、「當天我們經過路
    口，我有看到機車擦撞到汽車的前保險桿，之後機車就騎過
    去，我並沒有發現機車有倒地」、「我確定發生擦撞時機車
    還有往前騎」、「我當時沒有聽見機車倒地的聲音」、「我
    們當時有停下來，沒有看見機車，所以就再往前開」等語可
    知，被害人當時僅輕微擦撞到異議人所駕駛自小客車前保險
    桿，且未當場滑倒，係騎乘5公尺後始因重心不穩而倒地，
    異議人辯稱未見被害人有倒地之情，足堪採信；且異議人因
    本件交通事故所觸犯刑法第185條之4肇事致人死傷而逃逸罪
    嫌，亦經上開偵查案件之承辦檢察官於97年1月30日以罪嫌
    不足為由，為不起訴處分確定在案，業經本院依職權調閱上
    開偵查案件查閱無訛，足認異議人辯稱於本件交通事故發生
    後，難以察覺有發生交通事故肇事之情乙節，並非無據。
  (二)準此，自難認異議人有駕駛汽車肇事致人受傷，未採取救護
    措施，旋即逃逸之行為。從而，移送機關依道路交通管理處
    罰條例第62條第3項、第4項、第67條第3項等規定，裁處異
    議人罰鍰6,000元並吊銷駕駛執照，1年內不得考領，若異議
    人未於97年2月17日前未繳納駕照，自97年2月17日逕行註銷
    駕照等處分，自有未洽。
五、綜上所述，既無證據顯示異議人於前揭時、地與第三人林水
    梅發生車禍事故，致第三人林水梅受傷後有逃逸之違規事實
    ，本件即應對異議人為有利之認定，認其所為上開辯解屬實
    可採，移送機關不察，遽對異議人為前開裁處，即難認為允
    當，從而，自應由本院將原處分撤銷，改諭知如主文第2項
    所示之處分，以資適法。
六、據上論結，應依道路交通管理處罰條例第87條第2項、道路
    交通案件處理辦法第20條前段，裁定如主文。
中    華    民    國    97    年    6     月    16    日
                      交通法庭  法  官  陳淑勤
以上正本證明與原本無異。
如不服本裁定應於送達後5日內向本院提出抗告狀。
                                書記官  陳金堂
中    華    民    國    97    年    6     月    16    日


司法院資訊處製作；財團法人民間司法改革基金會備份。
